【裁判字號】    98,訴,4144
【裁判日期】    990205
【裁判案由】    偽造有價證券
【裁判全文】
臺灣臺中地方法院刑事判決              98年度訴字第4144號
公  訴  人  臺灣臺中地方法院檢察署檢察官
被      告  丙○○
指定辯護人  本院公設辯護人丁○○
上列被告因偽造有價證券案件，經檢察官提起公訴（98年度偵字
第24840號），本院判決如下：
    主    文
丙○○意圖供行使之用，而偽造有價證券，處有期徒刑貳年。緩
刑伍年，緩刑期間付保護管束。如附表所示偽造「乙○○」名義
之本票貳張，均沒收。
    犯罪事實
一、丙○○於民國九十六年間某日，為向許扁（綽號「阿扁」，
    以下稱許扁）之成年女子借款，竟意圖供行使之用，基於偽
    造有價證券進而持以行使之犯意，明知未得乙○○之同意，
    在臺中市○村路許扁住處，於如附表所示之本票上，各偽簽
    「乙○○」之簽名及偽捺其指印，並填寫如附表所示之面額
    、發票日期及乙○○之地址、國民身分證號碼，而接續偽造
    如附表所示之本票二張（均未扣案，詳細偽造之本票票號、
    發票人、發票日、到期日、面額及偽造之署押均詳如附表所
    示），隨即交付予許扁而行使之，而借得新臺幣（下同）六
    萬元，足以生損害於乙○○、許扁及票據交易往來流通之公
    信性。嗣於九十六年五、六月間，地下錢莊人員持前開偽造
    之二張本票，向乙○○催討債務，乙○○始察覺上情。
二、案經乙○○訴請臺灣臺中地方法院檢察署檢察官偵查起訴。
    理    由
壹、程序方面：
一、按刑事訴訟法第一百五十九條第一項規定：「被告以外之人
    於審判外之言詞或書面陳述，除法律有規定者外，不得作為
    證據。」其立法意旨，乃在於確保被告之反詰問權。同法第
    一百五十九條之五第一項規定：「被告以外之人於審判外之
    陳述，雖不符前四條之規定（同法第一百五十九條之一至第
    一百五十九條之四），而經當事人於審判程序同意作為證據
    ，法院審酌該言詞陳述或書面陳述作成時之情況，認為適當
    者，亦得為證據。」同法條第二項規定：「當事人、代理人
    或辯護人於法院調查證據時，知有刑事訴訟法第一百五十九
    條第一項不得為證據之情形，而未於言詞辯論終結前聲明異
    議者，視為有前項之同意。」其立法意旨，則在於確認當事
    人對於傳聞證據有處分權，得放棄反對詰問權，同意傳聞證
    據可作為證據；但因我刑事訴訟法尚非採澈底之當事人進行
    主義，乃又限制以法院認為適當者，始得為證據。因此，當
    事人同意或依法視為同意某項傳聞證據作為證據使用者，實
    質上即表示有反對詰問權之當事人已放棄其反對詰問權，如
    法院認為適當，不論該傳聞證據是否具備刑事訴訟法第一百
    五十九條之一至第一百五十九條之四所定情形，均容許作為
    證據；換言之，當事人放棄對原陳述人行使反對詰問權者，
    屬於證據傳聞性之解除行為，如法院認為適當，即容許該傳
    聞證據作為證據，不以未具備刑事訴訟法第一百五十九條之
    一至第一百五十九條之四所定情形為前提，非常上訴意旨認
    以未具備該等情形為前提，尚有誤解。又法院於何種情況，
    得認為適當，應審酌該傳聞證據作成時之情況，如該傳聞證
    據之證明力明顯過低或係違法取得，即得認為欠缺適當性；
    惟是否適當之判斷，係以當事人同意或視為同意為前提，即
    當事人已無爭議，故法院除於審理過程中察覺該傳聞證據之
    作成欠缺適當性外，毋庸特別調查，而僅就書面記載之方式
    及其外觀審查，認為無問題而具有適當性即可，最高法院九
    十七年度臺非字第五號判決意旨參照。又前揭同法第一百五
    十九條之五第二項規定，乃係基於證據資料愈豐富，愈有助
    於真實發現之理念，酌採當事人進行主義之證據處分權原則
    ，並強化言詞辯論主義，透過當事人等到庭所為之法庭活動
    ，在使訴訟程序順暢進行之要求下，承認傳聞證據於一定條
    件內，得具證據適格。此種「擬制同意」，因與同條第一項
    之明示同意有別，實務上常見當事人等係以「無異議」或「
    沒有意見」表示之，斯時倘該證據資料之性質，已經辯護人
    閱卷而知悉，或自起訴書、原審判決書之記載而了解，或偵
    、審中經檢察官、審判長、受命法官、受託法官告知，或被
    告逕為認罪答辯或有類似之作為、情況，即可認該相關人員
    於調查證據之時，知情而合於擬制同意之要件，亦有最高法
    院九十六年度臺上字第四一七四號判決意旨可資參照。
二、查被告對於本判決所引用之下列各項證據方法之證據能力，
    於本院準備程序及審理時均表示無意見而不爭執其證據能力
    （本院卷第二十一頁及三十四頁），視為有刑事訴訟法第一
    百五十九條之五第一項之同意，揆諸前開說明，該等被告以
    外之人於審判外所為言詞或書面陳述，其證據傳聞性已解除
    ；且由本院歷次審理過程觀之，並未察覺前開傳聞證據之作
    成欠缺適當性，另由該等傳聞證據之筆錄或文書記載方式及
    其外觀審查，其等之作成時之情況亦無問題而有適當性，依
    刑事訴訟法第一百五十九條之五第二項之規定，自得作為證
    據，合先敘明。
貳、實體方面：
一、上開犯罪事實，業據被告丙○○於本院行準備程序及審理中
    均坦承不諱，核與證人乙○○於偵查具結證述之情節大致相
    符，並有被告偽造如附表所示之本票影本二張附卷可稽，堪
    認被告之自白，核與客觀事實相符，足以採信。本件事證明
    確，被告上開犯行堪以認定。
二、按本票可以流通市面，為有價證券；又偽造之本票，其票面
    已依票據法規定記載本票應記載事項，並表明本票字樣，就
    其外表觀之既為憑票即付，其權利之行使，與票據之占有，
    立於不可分離之關係，且可流通市面，得以自由轉讓，自屬
    有價證券之一種，有最高法院三十一年上字第四○九號判例
    、七十四年度臺上字第一六三三號判決可資參照。本件被告
    丙○○為向許扁借款，而接續偽造如附表所示之本票二張，
    復持以向許扁借得資金，是核被告接續偽簽並行使本票之行
    為，係犯刑法第二百零一條第一項之意圖供行使之用而偽造
    有價證券罪。其在如附表所示之二張本票之發票人欄及面額
    欄，均擅自偽簽「乙○○」之署名，並偽捺其指印，其偽簽
    署名及捺印為偽造有價證券之部分行為；又其行使偽造有價
    證券之低度行為應為偽造有價證券之高度行為所吸收，均不
    另論罪。又同時偽造同一被害人之多件同類文書或同一被害
    人之多張支票時，其被害法益仍僅一個，不能以其偽造之文
    書件數或支票張數，計算其法益。此與同時偽造不同被害人
    之文書或支票時，因有侵害數個人法益，係一行為觸犯數罪
    名者迥異（最高法院七十三年臺上字第三六二九號判例、八
    十八年度臺上字第二五二六號判決意旨參照）。本件被告丙
    ○○偽造如附表所示乙○○為發票人之本票二張，因被告所
    為係侵害同一個人法益，各行為之獨立性極為薄弱，依一般
    社會健全觀念，在時間差距上，難以強行分開，在刑法評價
    上，以視為數個舉動之接續施行，合為包括之一行為予以評
    價，較為合理，應屬接續犯，而為包括之一罪。又犯罪之情
    狀顯可憫恕，認科以最低度刑仍嫌過重者，得酌量減輕其刑
    ，刑法第五十九條定有明文。經查，本件被告丙○○在未徵
    得被害人乙○○同意或授權之情形下，即圖一時便利，恣意
    為本件偽造有價證券犯行，其所為固值非難，惟其偽造之有
    價證券僅二張，金額亦非鉅大，與一般重大擾亂金融秩序之
    經濟犯罪者迥異，且被害人乙○○於偵查及本院審理中均證
    稱被告偽造本件兩張本票其均未有損失，亦當庭懇求本院給
    予被告一次自新機會，為緩刑之諭知，此有卷附偵查及本院
    審理筆錄可參（偵卷第十七頁，本院卷第二十一頁反面、第
    三十五頁），且犯後又已與被害人林佳洋達成調解，有本院
    九十八年度司中調字第一六六一號調解程筆序筆錄附卷可憑
    （本院審卷第二三頁），於本院審理中亦悔意殷殷，足認其
    確已知錯、悔悟之犯罪後態度良好，本院衡其情狀，認倘處
    以法定刑之最低刑即有期徒刑三年，猶嫌過重，是本件情輕
    法重，在客觀上足以使人心生同情，被告犯罪情狀尚堪憫恕
    ，爰依刑法第五十九條之規定，酌量減輕其刑。爰審酌被告
    犯罪動機、目的及其犯罪手段平和，告訴人乙○○票據交易
    往來流通公信性所受損害之程度，兼衡酌被告偽造本票之張
    數僅二張、票面金額合計六萬元，暨其犯後態度，及被害人
    林佳洋多次庭訊表示願原諒被告及於本院準備程序及審理時
    均當庭表示希望給被告一個機會及檢察官之具體求刑等一切
    情狀，量處如主文所示之刑，以資懲儆。又被告丙○○曾於
    七十六年間因詐欺案件，經臺灣臺北地方法院判處有期徒刑
    十月，上訴後經臺灣高法院駁回上訴確定，於七十六年十一
    月四日執行完畢，其於最近五年內未曾因故意犯罪受有期徒
    刑以上刑之宣告等事實，有臺灣高等法院被告全國前案紀錄
    表一份在卷可按，被告坦承犯行，並已與被害人林佳洋達成
    調解，深具悔意，其經此教訓，當知警惕而無再犯之虞，且
    被害人及檢察官均具體請求給予被告緩刑之機會，本院綜核
    各情，所宣告之刑，認以暫不執行為適當，併予宣告緩刑五
    年，以啟自新。又被告未經授權而偽造有價證券，顯見其守
    法觀念淡薄，本院認應以專業之觀護人，輔導其品性，爰依
    刑法第九十三條第一項之規定，令其於緩刑期內付保護管束
    ，確切培養正確的法治觀念。始符緩刑制度之良法美意。另
    附表所示偽造之本票二張，係偽造之有價證券，雖未據扣案
    ，然並無積極證據證明業已滅失，爰依刑法第二百零五條規
    定宣告沒收。至於上開本票上所偽造之「乙○○」簽名二枚
    及指印五枚，係屬偽造有價證券之一部，已因該部分偽造本
    票之沒收而包括在內，即不再另依刑法第二百十九條之規定
    而重為沒收之諭知（參見最高法院五十一年臺上字第一○五
    四號判例）。
據上論斷，應依刑事訴訟法第二百九十九條第一項前段，刑法第
二百零一條第一項、第五十九條、第七十四條第一項第二款、第
九十三條第一項、第二百零五條，刑法施行法第一條之一第一項
、第二項前段，判決如主文。
本案經檢察官甲○○到庭執行職務。
中    華    民    國    99    年    2    月     5     日
                  刑事第五庭  審判長法  官  張靜琪
                                    法  官  丁智慧
                                    法  官  林慶郎
以上正本證明與原本無異。
如不服本判決應於收受判決後10日內向本院提出上訴書狀，並應
敘述具體理由；其未敘述上訴理由者，應於上訴期間屆滿後二十
日內向本院補提理由書（均須按他造當事人之人數附繕本）「切
勿逕送上級法院」。
                                    書記官  黃士益
中    華    民    國    99    年    2      月    5    日
附錄論罪科刑法條：
刑法第二百零一條第一項
意圖供行使之用，而偽造、變造公債票、公司股票或其他有價證
券者，處三年以上十年以下有期徒刑，得併科三千元以下罰金。
附表：
┌──┬─────┬───┬────┬───┬─────┬──────────┐
│編號│本票號碼  │發票人│發票日  │到期日│面額      │偽造之署押          │
│    │          │      │        │      │（新臺幣）│                    │
├──┼─────┼───┼────┼───┼─────┼──────────┤
│一  │WG00000000│乙○○│96.12.19│未記載│3萬元     │於發票人欄偽造「林桂│
│    │          │      │        │      │          │洋」署名及指印各一枚│
│    │          │      │        │      │          │；於票面金額欄偽造「│
│    │          │      │        │      │          │乙○○」指印一枚    │
├──┼─────┼───┼────┼───┼─────┼──────────┤
│二  │WG0000000 │乙○○│95.12.23│未記載│3萬元     │於發票人欄偽造「林桂│
│    │          │      │        │      │          │洋」署名及指印各一枚│
│    │          │      │        │      │          │；於票面金額欄偽造「│
│    │          │      │        │      │          │乙○○」指印二枚    │
└──┴─────┴───┴────┴───┴─────┴──────────┘

司法院資訊處製作；財團法人民間司法改革基金會備份。
